【裁判字號】    97,消債抗,19
【裁判日期】    970923
【裁判案由】    保全處分
【裁判全文】
臺灣士林地方法院民事裁定            97年度消債抗字第19號
抗  告  人  第一商業銀行股份有限公司
法定代理人  甲○○
代  理  人  丙○○
相  對  人  乙○○
                      國民
上列當事人聲請消費者債務清理事件，抗告人不服本院民國97年
7 月29日97年度消債更字第477 號裁定不服提起抗告，本院裁定
如下：
    主  文
抗告駁回。
抗告程序費用由抗告人負擔。
    理  由
一、按法院就更生或清算之聲請為裁定前，得因利害關係人之聲
    請或依職權，以裁定為停止對於債務人財產強制執行程序之
    保全處分，消費者債務清理條例第19條第1 項第3 款定有明
    文，以防杜債務人之財產減少，維持債權人間之公平受償及
    使債務人有重建更生之機會。又債務人聲請更生不合程式或
    不備其他要件者，應定期間先命補正，同條例第8 條亦有明
    文。是債務人聲請更生所提出之應備文書或聲請時應先行之
    前置程序等程式或要件縱有欠缺，如非不得補正者，法院即
    應先命補正，而不得逕予駁回，其為法院無庸命補正者，如
    聲請人於法院駁回其聲請前已經提出補正者，亦與自始無欠
    缺同，是於聲請人補正前，法院經審認為有必要時，仍得因
    聲請或依職權裁定命為保全處分，此為更生事件受理法院依
    法賦予之裁量權限，且因保全處分具有時效性及暫時性，除
    法院認其欠缺無從補正或更生之聲請已應予駁回者外，應由
    受理法院本其職權適當衡量債務人及利害關係人之利益而為
    判斷，當不因聲請人最終究否補正欠缺或更生之聲請有無理
    由而受影響。
二、本件抗告意旨略以：相對人聲請更生，未依消費者債務清理
    條例第151 條規定向最大債權銀行為前置協商程序，所為聲
    請已屬不合程式，且其名下擁有房地價值高達新臺幣650 萬
    元，高於負債甚多，顯非不能清償，而係不為清償，乃心存
    僥倖、意圖規避，其聲請更生違反消費者債務清理條例之立
    法目的，原審准為保全處分，有違背法令及不當之處。為此
    ，提起抗告云云，並聲明求為裁定：原裁定廢棄。
三、查相對人在原審以其已聲請更生，惟如原裁定附表所列為自
    用住宅之房屋及坐落基地（以下稱系爭房地）卻遭債權人聲
    請強制執行，而相對人已向法院聲請在更生方案中訂定自用
    住宅條款，系爭房地如遭拍定，則聲請人即無處可居，且將
    影響更生案件之進行等情為由，聲請裁定准許停止債權人對
    債務財產之執行程序。嗣經原法院予以准許，並裁定諭知於
    該裁定公告之日起60日內，就系爭房地不得開始或繼續強制
    執行，相對人亦不得為處分、移轉、變更、信託或設定其他
    權利及其他一切處分或增加負擔之行為而予准許，揆之首揭
    消費者債務清理條例第19條第1 項第3 款規定，應認於法並
    無不合。
四、抗告人雖以上情指摘原裁定違法、不當，惟按因自用住宅借
    款而負債務者，於聲請更生前，固應依消費者債務清理條例
    第151 條第1 項規定向債權人請求協商債務清償方案，其有
    未經協商逕行聲請更生者，雖違反該條項所定協商前置主義
    之規範，但於受理更生法院駁回更生之聲請前，尚非不得自
    行補正。相對人為此更生之聲請，前是否已向最大債權銀行
    為前置協商程序，因屬不明，故經原審法院裁定命其於收受
    裁定30日內補正，而相對人係於民國97年8 月28日收受該補
    正裁定，迄今尚未逾補正期限等情，業經本院依職權調取97
    年度消債更字第47 7號更生事件卷宗查核無誤，難認即無保
    全處分之必要。至相對人是否確屬無資力償債而聲請更生，
    則屬更生事件之聲請有無理由之問題，參照前揭規定及說明
    ，應認均無礙於保全處分之判斷。原審法院審酌系爭房地如
    不予保全，恐有致債權人不能公平受償及妨礙相對人重建更
    生之虞，而依相對人之聲請為保全處分，並禁止相對人為任
    何變動系爭房地權利、設定義務及增加負擔之行為，堪認已
    經權衡相對人與債權人等利害關係人間之權益，而加以適當
    之保全，無抗告人所指之違法或不當，抗告意旨執前情指摘
    而求予廢棄，為無理由，應予駁回。
五、爰裁定如主文。
中    華    民    國    97    年    9     月    23    日
                  民事第一庭  審判長法  官  黃小瑩
                                    法  官  許碧惠
                                    法  官  蕭錫証
以上正本證明與原本無異。
本件裁定不得再抗告。
中    華    民    國    97    年    10    月    1     日
                                    書記官  林立原


司法院資訊處製作；財團法人民間司法改革基金會備份。
